臺灣新竹地方法院民事判決　　　　　　　 94年度訴字第476號
原　　　告　台灣三昌商事股份有限公司
法定代理人　甲○○○○
訴訟代理人　羅嘉希律師
　　　　　　吳敬恆律師
被　　　告　必翔電能高科技股份有限公司
　　　　　　　　　　　　號
法定代理人　乙○○
訴訟代理人　張嘉銘
　　　　　　洪為民
上列當事人間損害賠償事件，本院於民國95年3月20日辯論終結
，判決如下：
    主  文
被告應給付原告日幣佰柒拾陸萬仟伍佰元，及自民國九十四
年九月十四日起至清償日止，按年息百分之五計算之利息。
本判決於原告以日幣壹佰貳拾伍萬元為被告供擔保後，得假執行
。
訴訟費用由被告負擔。
    事實及理由
一、原告主張：
（一）被告原名「太電電能科技股份有限公司」（以下簡稱太電
      公司），現已更名為「必翔電能高科技股份有限公司」，
      先予敘明。
（二）被告於91年間委託原告修製型號353048及353450之電池罐
      模具，並以該模具製作電池罐後，供應電池罐給被告。關
      於被告就上開2 種型號之電池罐修模訂單中，雙方曾約明
      ：「本電池罐修模之費用為JPY（日幣，下同）0000000平
      均分攤於000000 0PCS，分攤期限2年，每PC分攤 JPY1.95
      ，原成品單價JPY1 4.7/PC，累計出貨之1至0000000PC 單
      價16.65/PC，累超過0000000PCS起，恢復單價JPY14.7/PC
      」、「超過分攤期限兩年之未出足數量 (0000000PCS )，
      需折算回剩於模具費用支付台灣三昌商事股份有限公司」
      ，雙方訂約後，被告僅就型號353048號電池罐模具部分訂
      購6萬片，此部分僅攤提修模費日幣117000 元，而關於型
      號353450號電池罐部分僅訂購1萬片，故攤提日幣19500元
      ，是被告就上開2 種電池罐均未於分攤期限內，向被告訂
      購超過100 萬片，依照上開契約約定，應就尚未攤提之電
      池罐修模費用予以支付，且就上開費用支付部分，原告前
      於93年11月16日以存證信函催告被告屢行，惟不獲置理，
      為此聲明：
      被告應給付原告日幣0000000 元，暨自93年11月18日起至
      清償日止，按年息百分之5 計算之利息。並願供擔保請准
      予假執行。
二、被告則以：
（一）原告單方認定：「前與太電電能科技股份有限公司有關35
      3048號與353450號電池罐模具訂購單構成買賣契約，並依
      契約要求被告賠償電池罐修模費用」。依契約履行債權、
      債務，本乃民事契約基本精神，但必須先確認「契約」確
      實存在。惟原告迄未能提出原、被雙方簽訂之書面契約。
（二）被告對於353048號與353450號電池罐模具訂購單注意事項
      第七條明載之「本訂單於賣方回簽後始生效」部分，並未
      履行回簽；且原告未依353048號訂購單注意事項第四條所
      載「6/7日前將合約書補齊」、353450 號訂購單注意事項
      第四條所載「7/1 日前將合約書補齊」，是雙方買賣契約
      未成立；又被告採購人員丁○○因見原告始終未履行前述
      「訂購單回簽」與「補齊合約書」，乃於同年9 月26日以
      電子郵件通知原告公司「353048號與353450電池罐訂購合
      約書尚未簽訂完成」，希望儘速完成簽訂合約；更證原被
      雙方均知353048號與353450號電池罐模具訂購單，因雙方
      意思未明，尚非民法上之契約，而係正式契約簽定前，先
      行通知訂購意願之一種通知，尚待對方回簽確認及簽訂正
      式書面契約始生效。前揭訂購單非「要約」意思表示，而
      係「要約引誘」之意思表示，況原告始終未履行「回簽」
      與「簽訂契約」，雙方應皆明知無契約存在；再被告前身
      係屬電池製造業，無論與任何人簽訂契約與否，公司皆須
      正常營運，本件始終未完成簽約，乃有原告所舉二批小額
      採購契約發生，更證明本案關鍵之契約並不存在，否則何
      需再為另二批小額採購？
      並答辯聲明：
      原告之訴及假執行之聲請均駁回。
三、本院得心證之理由：
（一）按當事人互相表示意思一致者，無論其為明示或默示，契
      約即為成立，民法第153 條定有明文。又按契約之成立，
      不以署名畫押為要件，故凡當事人間締結契約，其書面之
      形式雖不完全，而能以其他方法，足以證明其意思表示已
      有合致之表示者，自無妨於契約之成立。原告主張被告於
      於91年5月及6月間，分別委託原告修製型號353048號及35
      3450號之電池罐模具，並以該模具製作電池罐後，供應電
      池罐給被告之情，業經原告提出訂購單2 份可稽，雖被告
      否認上開訂購單中並無被告公司之署名，是雙方並未成立
      修製電池罐模具之契約云云。惟有關兩造就修製型號3530
      48號及353450號電池罐模具之議約過程，業經證人即原告
      公司負責之業務人員丙○○證稱：「當初介紹日本鋁罐給
      一些公司：：我與丁○○洽談，當時模具不符，需要修模
      ：：談及修模費用：：一是全額負擔，二是逐一分攤，他
      們選第二項：：此案從開始就沒有談到簽約的事情，我的
      報價單有交易條件，對方有下訂購單，訂購單的條件就是
      報價單所列的方式，然後他們有支付第一次的款，款項中
      有該次修模的費用」等語，是雙方就上開2 種型號電池罐
      之修模標的及價金均有合意，顯就契約之必要之點達成合
      致。又佐以被告公司職員丁○○於91年6 月26日更以電子
      郵件告知原告公司：「Dear All,以下為353450 電池罐的
      合約價，若無問題，是否可將353048及353450電池罐定購
      合約書寄至我方，因此二份合約尚未完成簽定，謝謝」之
      情，此有原告提出電子郵件檔案為證，復為被告所不否認
      ，衡情，兩造間若未就上開電池罐修模合約達成合意，何
      須再行確認補正簽署正式合約事？再觀諸原告所提之模具
      訂購合約書，亦與前開被告公司職員丁○○所傳輸電子檔
      案附件之契約相同，細究該合約書之付款方式均與原告所
      提之訂購單相同，益見雙方就修製型號353048號及353450
      號之電池罐模具已成立契約，不因被告有無於訂購單中署
      名或雙方有無於正式合約書用印蓋章而異其效果。
（二）又兩造以訂購單之條件，成立修製型號353048號及353450
      號之電池罐模具契約，以如前述，且被告並就353450號電
      池罐曾向原告訂購1萬片電池罐，每片單價16.65日圓；就
      353048號電池罐，分別訂購5萬片與1萬片電池罐，每片單
      價16.45 日圓，並均以付款等情，業經原告提出訂購單及
      付款明細，且為被告所不否認，參以上開被告就上開2 種
      型號電池罐之付款單價均與前開修模訂單所約明之分攤修
      模費用之電池罐單價相同（分別為每片16.65日圓與16.45
      日圓），顯見被告亦依照前開訂購單內容履約，故被告上
      開所尋委無足採。
（三）再觀諸型號353450之電池罐修模訂單中，曾約明：「本電
      池罐修模之費用為JPY0000000平均分攤於0000000PCS，分
      攤期限2年，每PC分攤JPY1.95，原成品單價JPY14.7/PC，
      累計出貨之1至0000000PC單價16.65/PC，累超過0000000P
      CS起，恢復單價JPY14.7/PC」、型號353048之電池罐修模
      訂單中約明：「本電池罐修模之費用為JPY0000000平均分
      攤於0000000PCS，分攤期限2年，每PC分攤JPY1.95，原成
      品單價JPY14.5/PC，累計出貨之1至0000000PC單價16.45/
      PC，累超過0000000PCS起，恢復單價JPY14.5/PC」、「超
      過分攤期限兩年之未出足數量 (0000000PCS )，需折算回
      剩於模具費用支付台灣三昌商事股份有限公司」等情，本
      件被告於訂約後僅就型號353048 號電池罐模具部分訂購6
      萬片，而關於型號353450 號電池罐部分僅訂購1萬片，且
      契約均已超過分攤期限（2 年），故原告依據契約關係請
      求被告給付日幣0000000元（(0000000*2)-(1.95*70000)=
      0000000）為有理由，應與准許。
（四）末就支付上開修模具費用部分，原告雖於93年11月16日以
      存證信函催告被告履行，惟細究該存證信函內容並未言明
      支付款項之日期，僅欲被告「告知付款日期」，被告尚未
      就此付款負擔遲延責任，而原告另就94年6 月18日寄發被
      告之存證信函並未提出回執供本院參酌，是本院認上開遲
      延利息部分應自本件起訴狀繕本送達翌日起即94年9 月14
      日起算，原告逾此之請求，尚屬無由，應予駁回。綜上，
      原告請求被告應給付原告日幣0000000元，暨自94年9月14
      日起至清償日止，按年息百分之5 計算之利息為有理由，
      逾此部分，應予駁回。
四、原告陳明願供擔保，聲請宣告假執行，經核原告勝訴部分，
    要無不當，爰酌定相當之擔保金額宣告之。
五、本件事證已臻明確，兩造其餘主張及舉證，經審酌與判決結
    果尚不生影響，均不另論述，併予敘明。
六、訴訟費用負擔之依據：民事訴訟法第79條。
中　　華　　民　　國　　94　　年　　3　　月　　　31  　日
                  民事第二庭    法　官　彭淑苑
以上正本係照原本作成。
如對本判決上訴，須於判決送達後20日內向本院提出上訴狀。
                                書記官 張永榮
中　　華　　民　　國　　95　　年　　3　　月　  　31　　日
